　　　　　　　　　臺灣高等法院刑事判決
上　訴　人　臺灣臺北地方法院檢察署檢察官
上　訴　人
即　被　告　林俊烘
上列上訴人因被告過失傷害案件，不服臺灣臺北地方法院100年
度交易字第43號，中華民國100年3月18日第一審判決（起訴案號
：臺灣臺北地方法院檢察署99年度調偵字第1198號），提起上訴
，本院判決如下：
    主  文
上訴駁回。
林俊烘緩刑年。
    事  實
一、林俊烘於民國（下同）99年4月8日上午7時10分許，駕駛車
    牌號碼9909-KL號自用小客車沿臺北市○○路由南往北方向
    行駛，行經臺北市○○路與和平東路2段76巷口時，適有黃
    秀嫚騎乘車牌號碼KPP-165號重型機車亦行經該處，在林俊
    烘小客車右後方，同方向行駛，林俊烘本應注意兩車併行之
    間隔，轉彎時，應注意後方來車，避免碰撞，並隨時採取必
    要之安全措施，而依當時為日間，雖有下雨，然光線良好、
    路面無缺陷、無障礙物，又無不能注意之情形，竟未注意右
    後方來車而貿然右轉彎，致在林俊烘右後方駕駛上揭重型機
    車之黃秀嫚閃避不及而擦撞上開自用小客車之右後車身，黃
    秀嫚人車倒地，受有左肩肱骨外科頸骨折之傷害。林俊烘於
    事故發生後，於警方前往肇事現場處理時留在現場，並當場
    承認為肇事人，對於未發覺之罪自首而接受裁判。
二、案經黃秀嫚告訴，由臺北市政府警察局大安分局報告臺灣臺
    北地方法院檢察署檢察官偵查起訴。
    理  由
一、上訴人即被告林俊烘於原審及本院審理時否認有何過失傷害
    犯行，辯稱：本案肇事地點前55公尺起是彎道，難以發現後
    方來車，而當時轉彎時伊已有注意右後方並未發現告訴人黃
    秀嫚之車輛，也有打右轉彎之方向燈，已盡注意之義務，應
    是告訴人本身行車速度過快，致煞車不及而滑倒，因為肇事
    當時並沒有感覺到有撞擊，車身上的刮痕是舊痕，與當日之
    車禍無關，故伊駕駛行為並無過失，不應由伊負責云云。惟
    查：
(一)、告訴人於上揭時間，騎乘上揭重型機車，從臺北市○○路○
    段往建國南路方向行駛於外側車道，被告駕駛之上揭車輛係
    行駛於中間車道與告訴人同向併行，待行駛至和平東路二段
    76巷與辛亥路口前，因被告車輛突然由中間車道進入告訴人
    所行駛之外側車道，致告訴人閃避不及而撞上被告車輛右後
    方致告訴人人車倒地受傷一節，業據告訴人於警詢及偵查中
    指訴明確（見偵卷第8-10、38頁），核與臺北市政府警察局
    交通警察大隊道路交通事故初步分析研判表所記載之肇事原
    因相符，並有道路交通事故現場圖、補充資料表、談話紀錄
    表、道路交通事故調查報告表(一)、(二)與現場照片12幀附卷可
    證（見偵卷第18-30頁）。而被告於上揭時間，駕駛上揭自
    用小客車沿臺北市○○路由南往北方向行駛，在行經臺北市
    ○○路與和平東路2段76巷口時右轉，與直行於外車道告訴
    人騎乘之上揭重型機車同向行駛乙節，業據被告供陳在卷（
    見偵卷第3頁），亦與告訴人上開警詢、偵查中之指訴相符
    ，是相對於告訴人而言，被告是轉彎車、告訴人為直行車，
    應屬無疑。而告訴人因本案事故受有左肩肱骨外科頸骨折之
    傷害，亦有臺北市立聯合醫院仁愛院區診斷證明書1紙等（
    見偵卷第11頁）在卷可稽。
(二)、按汽車行駛時，駕駛人應注意車前狀況及兩車併行之間隔，
    並隨時採取必要之安全措施，道路交通安全規則第94條第3
    項定有明文。而「轉彎車應讓直行車先行」，道路交通管理
    處罰條例第48條第1項第6款亦有明定。另道路交通安全規則
    第98條第1項第4款、第6款亦規定：「由同向二車道進入一
    車道，應讓直行車道之車輛先行，無直行車道者，外車道之
    車輛應讓內車道之車輛先行；變換車道時，應讓直行車先行
    ，並注意安全距離」；第102條第1項亦規定：「汽車行駛至
    交岔路口，其行進、轉彎，於車道數相同時，轉彎車應暫停
    讓直行車先行；同為直行車或轉彎車者，左方車應暫停讓右
    方車先行；由同向二車道進入一車道，應讓直行車道之車輛
    先行。右轉彎時，應距交岔路口三十公尺前顯示方向燈或手
    勢，換入外側車道、右轉車道或慢車道，駛至路口後再行右
    轉。但由慢車道右轉彎時應於交岔路口三十至六十公尺處，
    換入慢車道。」被告既領有駕駛執照，對上開規定應知之甚
    詳，而事故發生當時天候雖有雨、路面濕潤，然為日間自然
    光線，路面無缺陷、無障礙物、視距良好，並無不能注意之
    情，此有前揭道路交通事故調查報告表(一)在卷可稽，被告竟
    疏未注意及此，行經前述路口，欲右轉往和平東路2段76巷
    時，未注意右後方車輛，且未保持兩車間之間隔，即貿然右
    轉，致告訴人騎乘之上揭重型機車閃避不及而擦撞該自用小
    客車之右後方，使告訴人人車倒地受有前開傷害，是被告應
    有疏失，且其疏失與告訴人受傷有相當因果關係。
(三)、被告固供稱於轉彎前有打方向燈，然被告於偵查中已自承：
    「我行進中沒有看到告訴人在我的右手邊。我就是沒有看到
    車才轉彎…我根本沒有看到他的車子」（見偵卷第38頁），
    堪認證被告雖有打方向燈，但並未遵守「轉彎車應暫停讓直
    行車先行」或「同為直行車或轉彎車者，左方車應暫停讓右
    方車先行」等規定，始發生肇事。被告於右轉時若稍加注意
    ，應可防止本件事故之發生，乃被告卻未能注意而未注意，
    造成本件車禍，不因被告有打方向燈之行為即得以免責。而
    被告雖辯稱雙方車輛應沒有真正撞擊，可能是告訴人騎車過
    快自行滑倒，車身上的刮痕是舊痕云云。惟此與告訴人之指
    訴不符。且本件車禍事故，經送臺北市車輛行車事故鑑定委
    員會鑑定過失責任結果，認為「…即使二車未相接觸，被告
    駕駛自用小客車右轉未注意右後方來車，即為本件事故之肇
    事原因；告訴人騎乘普通重型機車依規定行駛，無肇事因素
    」，亦有臺北市交通事件裁決所99年12月30日北市裁鑑字第
    09943021000號函檢附之臺北市車輛行車事故鑑定委員會鑑
    定意見書乙紙附卷可考（見調偵字第卷第18-21頁）。被告
    亦未就該鑑定結果聲請覆議，足認被告所辯，兩車未擦撞，
    伊無過失云云，係屬卸責之詞，不足採信。
(四)、綜上所述，本件事證明確，被告犯行堪以認定。
二、核被告所為，係犯刑法第284條第1項前段之過失傷害罪。又
    刑法第62條所謂自首，祇須犯罪行為人在犯罪未發覺前，向
    該管公務員申告其犯罪事實，而不逃避接受裁判為已足，不
    因事後主張阻卻犯罪事由之抗辯，而影響自首之效力，至於
    自首後對其犯罪事實有所主張或辯解，係被告辯護權之行使
    ，不能據此一端即謂被告無接受裁判之意（參看最高法院94
    年臺非字第79號判決）。查本件車禍發生後，雖係由在場之
    義交人員報案，但被告於肇事後留在現場等候員警到場處理
    ，且臺北市○○○○○道路交通事故肇事人自首情形紀錄表
    亦載明「報案人或勤指中心轉來資料未報明肇事人姓名，處
    理人員前往現場處理時，肇事人在場，並當場承認為肇事人
    」（見偵卷第26頁），被告於肇事後，旋接受警方之調查詢
    問，自有接受裁判之意思，被告符合自首之要件，依刑法第
    62 條前段之規定減輕其刑。
三、原審審酌告訴人所受傷勢、被告係因過失犯罪，惡性較輕，
    惟肇事後矢口否認犯罪，且意圖諉責於被害人，致增加被害
    人之精神痛苦等一切情狀，適用刑法第284條第1項前段（原
    審於論結欄漏引「前段」二字，應予補正）、第41條第1項
    前段、第62條前段，刑法施行法第1條之1，判決被告有期徒
    刑三月，並諭知如易科罰金時，以新臺幣一仟元折算一日之
    標準。經核尚無不合。
四、檢察官提起上訴，認被告雖坦承肇事但始終否認有何過失傷
    害犯行，核與刑法自首之要件不符云云。被告提起上訴略以
    ：告訴人行駛於路面邊線並非與伊併行於慢車道上，且當日
    為雨天，告訴人有戴眼鏡，告訴人騎乘機車的視野必定受影
    響，於伊有打右轉方向燈而非突然右轉之情形下，後車的速
    度一定高於前車，才會因閃避不及撞到前車，告訴人未遵守
    交通法規，不可歸責於伊云云。惟被告應符合自首規定，且
    被告就本件事故之發生應有過失，均已詳如上述。此外尚無
    證據足資證明告訴人於該路段駕駛機車有超越速限之違規，
    故難僅以告訴人煞車不及之情，逕認告訴人確有超速駕駛之
    違規。檢察官及被告之上訴均無理由，均應予以駁回。
五、末查被告未曾因故意犯罪受有期徒刑以上刑之宣告，此有本
    院被告前科紀錄表附卷可稽（見本院卷第22頁），且被告於
    本院審理時已與告訴人達成和解，並當庭交付賠償金新臺幣
    40萬元予告訴人（見本院卷第37頁），被告經此起訴審判，
    當能知所警惕，信無再犯之虞，本院認所宣告之刑，以暫不
    執行為適當，爰併諭知緩刑3年，以勵自新。
據上論斷，應依刑事訴訟法第368條，刑法第74條第1項第1款，
判決如主文。
本案經檢察官董怡臻到庭執行職務。
中    華    民    國   100    年    7     月    13    日
                  刑事第十五庭審判長法  官   沈宜生
                                    法  官   賴邦元
                                    法  官   林明俊
以上正本證明與原本無異。
不得上訴。
                                    書記官   徐仁豐
中    華    民    國   100    年    7     月    13    日
附錄本案論罪科刑法條全文：
刑法第284條第1項
因過失傷害人者，處6月以下有期徒刑、拘役或5百元以下罰金，
致重傷者，處1年以下有期徒刑、拘役或5百元以下罰金。